臺灣桃園地方法院刑事判決　　　　　　　　96年度易字第43號
公　訴　人　台灣桃園地方法院檢察署檢察官
被　　　告　甲○○
　　　　　　　　　　（另案在臺灣桃園監獄執行中）
上列被告因詐欺案件，經檢察官提起公訴（95年度偵緝字第1433
號、第1434號、第1435號、第1469號），被告等於準備程序中就
被訴事實為有罪之陳述，經合議庭裁定由受命法官獨任行簡式審
判程序後，本院判決如下：
    主  文
甲○○幫助連續意圖為自己不法之所有，以詐術使人將本人之物
交付，處有期徒刑伍月，如易科罰金，以銀元參佰元即新臺幣玖
佰元折算壹日。未扣案之安泰商業銀行戶名甲○○帳號0000
0000000000號、臺灣中小企業銀行桃園分行戶名甲○○帳號00000000000000號存摺各壹本、金融卡各
壹枚均沒收。
    事  實
一、甲○○於民國94年初，經由報紙廣告得知有人收購帳戶，其
    明知金融機關對客戶前來申請開設帳戶，一般而言，僅需存
    入最低開戶金額即可，並無特殊限制，且個人亦得同時在不
    同之金融機構申請數個存款帳戶使用，甚為簡便，而現今宵
    小猖獗，不法份子為隱蔽身份，逃避警員查緝，並遂行犯罪
    起見，常有藉人頭帳戶從事不法行為，或存入、提領犯罪所
    得之需，而得推見若將其個人帳戶隨意提供他人使用，有幫
    助該人從事犯罪之虞，竟仍因貪圖小利，而依報載廣告與某
    不詳成年男子聯繫後，基於幫助該不詳成年男子犯詐欺取財
    罪之不確定故意，於94年初某日在桃園縣龜山鄉某不詳地點
    以每月租金新臺幣（下同）2,500 元之代價，將其等如附表
    所示之之帳戶存摺、提款卡、印鑑、電話語音密碼，出租予
    不詳成年男子使用。該等不詳成年男子所屬之詐欺集團成員
    （實際人數不詳），在取得甲○○提供之帳戶存摺、印鑑、
    提款卡、電話語音密碼後，即共同基於詐欺取財之犯意聯絡
    ，推由不詳之詐欺集團成員以「莊峻」名義登入「億貝公司
    」所屬之「e-bay 拍賣網站」佯稱拍賣附表所示電子產品，
    嗣因附表所示丁○○等人，陷於錯誤上網競標後，於附表所
    示時間分別匯款附表所示之交易金額至甲○○提供之前開帳
    戶，該詐欺集團成員並旋即將上揭款項提領一空。嗣因丁○○等人在匯款後發覺受騙，始報警循線查獲上情。
二、案經內政部警政署保安警察第2 總隊第4 大隊第2 中隊報請
    臺灣臺南地方法院檢察署、高雄縣政府警察局移請臺灣高雄
    地方法院檢察署、桃園縣政府警察局桃園分局報請臺灣高雄
    地方法院檢察署及臺南市警察局第一分局報請臺灣臺南地方
    法院檢察署呈請臺灣高等法院檢察署令轉臺灣桃園地方法院
    檢察署檢察官偵查起訴。
    理  由
一、按被告所犯為死刑、無期徒刑、最輕本刑為3 年以上有期徒
    刑之罪、或高等法院管轄第一審案件者外，於審判期日前之
    程序進行中，被告先就被訴事實為有罪之陳述時，審判長得
    告知被告簡式審判程序之旨，並聽取當事人、代理人、辯護
    人及輔佐人之意見後，裁定進行簡式審判程序，刑事訴訟法
    第273 條之1 第1 項定有明文。經查，本件被告被訴幫助詐
    欺1 案，為前開不得進行簡式審判程序以外之案件，被告於
    本院行準備程序時並就被訴事實為有罪之陳述，經聽取檢察
    官及被告之意見後，依刑事訴訟法第273 條之1 第1 項之規
    定，本院合議庭裁定本件改依簡式審判程序，並由獨任法官
    進行審理，合先敘明。
二、訊據被告甲○○坦承於上揭時間、地點，將其如附表所示之
    帳戶存摺、提款卡、印鑑、電話語音密碼，以2,500 元之代
    價出租予不詳成年男子使用之事實不諱，而被害人丁○○、
    乙○○、戊○○、丙○○確實於附表所示時間遭詐騙集團成
    員詐騙，分別將19,876元、2,700 元、4,750 元、3,670 元
    、3998元匯至被告前開帳戶之事實，亦經證人丁○○、乙○○、戊○○、丙○○分別於警詢中指述、偵查中證述明確在
    卷。此外，並有安泰銀行出具之申請人開戶資料及存款往來
    對帳單及台灣企銀出具之申請人開戶資料及依帳號查詢客戶
    資料、丙○○之存簿明細各1 件，土地銀行存戶交易明細表
    1 紙、中國信託跨行匯款單5 紙及拍賣資料9 紙在卷足稽。
    再按，「行為人對於構成犯罪之事實，預見其發生而其發生
    並不違背其本意者，以故意論」，刑法第13條第2 項定有明
    文，查金融機構現時對客戶前來申請開設帳戶，一般而言，
    僅需存入最低開戶金額即可，並無特殊限制，且個人亦可同
    時在不同之金融機構申請數個存款帳戶使用，換言之，在金
    融機構開戶，甚為容易，而現今詐欺集團往往巧立名目，誘
    使被害人轉帳匯款至其等預備之人頭帳戶，再加提領以遂行
    犯罪，並藉此隱蔽身份，逃避警員查緝，此種案件層出不窮
    ，時有所聞，且經電視媒體、社會大眾長期報導、傳述結果
    ，已係眾所週知之事實，是故，個人帳戶不能隨意提供他人
    使用，應係一般人應有之認識，而被告在出售帳戶存摺、提
    款卡、密碼時，已成年，心智正常，依其年齡、智識及經驗
    ，對上開社會常態，顯難諉為不知，其自有由上揭情事，而
    預見該不詳成年男子在收購其帳戶後，有將之用於詐欺取財
    等違法情事之可能。然被告仍貿然將其帳戶存摺、提款卡、
    印鑑、電話語音密碼出售予不詳成年男子使用，自足認定對
    被告而言，縱使該男子果然藉其帳戶犯罪，亦不違背其本意
    ，被告有幫助該不詳男子犯詐欺取財罪之未必故意，應可認
    定。綜上所述，本件事證已臻明確，被告等犯行堪予認定，
    應依法論科。
二、按修正後刑法第2 條第1 項之規定：「行為後法律有變更者
    ，適用行為時之法律。但行為後之法律有利於行為人者，適
    用最有利於行為人之法律」，係規範行為後法律變更所生新
    舊法比較適用之準據法，於新法施行後，應適用新法第2 條
    第1 項之規定，為「從舊從輕」之比較；比較時應就罪刑有
    關之共犯、未遂犯、想像競合犯、牽連犯、連續犯、結合犯
    ，以及累犯加重、自首減輕暨其他法定加減原因（如身分加
    減）與加減例等一切情形，綜其全部罪刑之結果而為比較（
    最高法院95年第8 次刑事庭會議決議參照）。查被告等行為
    後，罰金刑之計算單位及處罰、幫助犯、易科罰金之折算標
    準之規定，均有修正：
  (一)罰金刑之計算單位及處罰部分：刑法第33條第5 款業於94年
    2 月2 日修正公布，並自95年7 月1 日起施行；修正前刑法
    第33條第5 款規定「罰金：1 元以上。」修正後刑法第33條
    第5 款規定「罰金：新臺幣1,000 元以上，以百元計算之」
    ；另95年6 月14日修正公布刑法施行法第1 條之1 ：「中華
    民國94年1 月7 日刑法修正施行後，刑法分則編所定罰金之
    貨幣單位為新臺幣。94年1 月7 日刑法修正時，刑法分則編
    未修正之條文定有罰金者，自94年1 月7 日刑法修正施行後
    ，就其所定數額提高為30倍。但72年6 月26日至94年1 月7
    日新增或修正之條文，就其所定數額提高為3 倍」，現行刑
    法中，有關於罰金刑之計算單位及處罰之規定已有修正，自
    屬法律變更。
  (二)易科罰金之折算標準部分：刑法第41條第1 項業於94年2 月
    2 日修正公布，並於95年7 月1 日施行，修正前刑法第41條
    第1 項前段規定：「犯最重本刑為5 年以下有期徒刑以下之
    刑之罪，而受6 個月以下有期徒刑或拘役之宣告，因身體、
    教育、職業、家庭之關係或其他正當事由，執行顯有困難者
    ，得以1 元以上3 元以下折算1 日，易科罰金。」又被告行
    為時之易科罰金折算標準，修正前罰金罰鍰提高標準條例第
    2 條前段（現已刪除）規定，就其原定數額提高為100 倍折
    算1 日，則本件被告行為時之易科罰金折算標準，應以銀元
    300 元折算1 日，經折算為新臺幣後，應以新臺幣900 元折
    算為1 日；修正後刑法第41條第1 項前段則規定：「犯最重
    本刑為5 年以下有期徒刑以下之刑之罪，而受6 個月以下有
    期徒刑或拘役之宣告者，得以新臺幣1, 000元、2,000 元或
    3,000 元折算1 日，易科罰金。」此項修正屬科刑規範事項
    之變更，其折算標準為裁判時所應諭知，亦屬法律變更。
  (三)經綜合比較前述新、舊法結果，修正後規定並未較有利於行
    為人，則應依修正後刑法第2 條第1 項前段規定，適用行為
    時（即修正前）之法律。
三、查金融存款帳戶，屬於個人財產權益，其與儲戶存摺、印章
    、提款卡相結合，專屬性、私密性更高，除非本人或與本人
    具密切之關係者，難認有何理由可自由使用私人之存摺、印
    鑑及提款卡，一般人亦均有應妥善保管上開物件，防止被他
    人冒用之認知。且近來詐欺集團犯案每每利用人頭帳戶為其
    犯罪工具，若任意提供自己帳戶及其相關物件資料予不明人
    士使用，將有遭他人作為詐欺犯罪時，非正當資金進出之用
    之不法用途，此為具有社會生活經驗之成年人所得認識，本
    件被告任意交付其帳戶資料予不認識之人，即有以己帳戶供
    他人作為詐欺犯罪時使用之未必故意甚明。惟被告甲○○僅
    提供其帳戶之相關物件，為他人之詐欺取財犯行提供助力，
    尚無以自己實施詐欺犯罪之意思，而與他人有詐欺犯罪之犯
    意聯絡，或被告甲○○有直接參與詐欺犯罪構成要件行為之
    分擔情事，尚非共同正犯。又按刑法上之幫助犯，係對於犯
    罪與正犯有共同之認識，而以幫助之意思，對於正犯資以助
    力，而未參與實施犯罪之行為者而言（詳最高法院75年度台
    上字第1509號、84年度台上字第5998號、第6475號、88年度
    台上字第1270號判決均同此意旨）；是以，如未參與實施犯
    罪構成要件之行為，且係出於幫助之意思提供助力，即屬幫
    助犯，而非共同正犯。又基於概括犯意，多次幫助正犯犯罪
    者，屬連續幫助，另以一次幫助行為，幫助正犯連續犯罪者
    ，屬幫助連續（詳最高法院87年度台上字第3865號判決要旨
    ），是故幫助犯僅有1 次幫助行為，而正犯屬連續犯者，則
    該幫助之刑責自應論以幫助連續之刑責。本件被告甲○○基
    於幫助之犯意，出租金融機構帳戶之存摺、提款卡予姓名年
    籍不詳之成年男子及其共犯並即對被害人丁○○等人施用詐
    術，使被害人陷於錯誤而匯款至被告所提供之帳戶，並由詐
    欺集團成員以被告提供之提款卡領取款項。是核被告甲○○
    所為，係犯修正前刑法第30條第1 項、第339 條第1 項詐欺
    取財罪之幫助犯。詐欺集團成員為詐欺罪之正犯，詐欺集團
    成員先後多次詐欺行為，時間緊接，所犯構成要件相同之罪
    名，顯係基於概括犯意反覆為之，應依修正前刑法第56條之
    規定論以連續犯。又被告幫助他人連續犯前開罪名，依修正
    前刑法第30條第2 項之規定，按正犯之刑減輕之。爰審酌被
    告出租帳戶予真實姓名年籍不詳之成年男子使用，所為已影
    響社會正常交易安全，增加被害人尋求救濟之困難，並使犯
    罪之追查趨於複雜，本應予以嚴懲，惟其犯後坦承犯行而態
    度良好等一切情狀，量處如主文所示之刑，並依修正前刑法
    第41條第1 項前段及修正前罰金罰鍰提高標準條例第2 條之
    規定諭知易科罰金之折算標準，以示懲儆。末按共同正犯因
    相互間利用他方之行為，以遂行其犯意之實現，本於責任共
    同之原則，有關從刑之沒收部分，雖他共同正犯所有供犯罪
    所用之物，亦應於其本身所處主刑之後，併為沒收之諭知，
    幫助犯則僅對犯罪構成要件以外之行為為加工，且無共同犯
    罪之意思，自不適用該責任共同之原則，對於正犯所有供犯
    罪所用或因犯罪所得之物，勿庸併為沒收之宣告（最高法院
    86年度台上字第6278號判決參照），然查被告甲○○係出租
    帳戶予他人，該帳戶非被告甲○○出售予真實姓名年籍不詳
    之成年男子所有而仍為被告甲○○所有，並供犯本案幫助犯
    罪所用之物，且無證據證明業已滅失，是仍應依刑法第38條
    第1 項第2 款規定併予宣告沒收。
據上論斷，應依刑事訴訟法第273 條之1 第1 項、第299 條第1
項前段，刑法第2 條第1 項前段、第30條，修正前刑法第339 條
第1 項、第38條第1 項第2 款、修正前刑法第41條第1 項前段，
刑法施行法第1 條之1 第1 項、第2 項前段，修正前罰金罰鍰提
高標準條例第2 條，判決如主文。
本案經檢察官姚重珍到庭執行職務。
中　　華　　民　　國　　96　　年　　2 　　月　　14　　日
                  刑事第一庭  法　官　朱 美 璘
以上正本證明與原本無異
如不服本判決書應於送達後10日內向本院提出上訴狀
                              書記官　谷 貞 豫
中　　華　　民　　國　　96　　年　　2 　　月　　15　　日
附錄本案論罪科刑法條：
中華民國刑法第339條
意圖為自己或第三人不法之所有，以詐術使人將本人或第三人之
物交付者，處5 年以下有期徒刑、拘役或科或併科1 千元以下罰
金。
以前項方法得財產上不法之利益或使第三人得之者，亦同。
前二項之未遂犯罰之。
附表：
┌────────┬───┬────────┬─────────────────┐
│金融機構帳戶    │被害人│競標之電子商品  │被害情形                          │
│                │      │                │                                  │
├────────┼───┼────────┼─────────────────┤
│安泰商業銀行    │丁○○│捷元            │94年1月15日被害人陷於錯誤上網競標 │
│000-00000000000 │      │handbody f2110  │前開商品，並於94年1月19日19時18分 │
│號帳戶          │      │筆記型電腦      │許在台南縣新市○○○路之中國信託自 │
│                │      │                │動櫃員機匯入交易金額19,876元至被告│
│                │      │                │前開安泰商業銀行帳戶。            │
│                │      │                │                                  │
├────────┼───┼────────┼─────────────────┤
│台灣中小企業銀行│乙○○│Sony Ericsson   │94年1月17日被害人陷於錯誤上網競標 │
│桃園分行        │      │行動電話        │前開商品，並於同日下午1時16分許以 │
│000-00000000000 │      │                │自動櫃員機匯入交易金額2,700元匯至 │
│號帳戶          │      │                │被告前開台灣中小企業銀行帳戶。    │
│                ├───┼────────┼─────────────────┤
│                │戊○○│Samsung         │94年1月17日上午11時許被害人陷於錯 │
│                │      │行動電話        │誤上網競標前開商品，並以自動櫃員機│
│                │      │                │匯入交易金額4,750元匯至被告前開台 │
│                │      │                │灣中小企業銀行帳戶。              │
│                │      │                │                                  │
│                ├───┼────────┼─────────────────┤
│                │丙○○│Sony            │94年1 月17日被害人陷於錯誤上網競標│
│                │      │行動電話        │前開商品，並於同日下午4 時57分許、│
│                │      │                │翌日以自動櫃員機匯入交易金額3,670 │
│                │      │                │元及3,998 元匯至被告前開台灣中小企│
│                │      │                │業銀行帳戶。                      │
└────────┴───┴────────┴─────────────────┘
